臺灣彰化地方法院刑事判決
110年度訴字第572號
公  訴  人  臺灣彰化地方檢察署檢察官 
被      告  徐秉頡



上列被告因詐欺等案件，經檢察官提起公訴(110年度偵字第3312
號)，被告於準備程序中就被訴事實為有罪之陳述，經告知簡式
審判程序之旨，並聽取公訴人及被告之意見後，由本院合議庭裁
定由受命法官獨任進行簡式審判程序，判決如下：
    主    文
徐秉頡犯三人以上共同詐欺取財罪，累犯，處有期徒刑壹年貳月
。未扣案之犯罪所得新臺幣參佰壹拾伍元沒收，於全部或一部不
能沒收或不宜執行沒收時，追徵其價額。  
    犯罪事實
一、徐秉頡經許嘉芫介紹，自民國109年6月間某日起加入成員至
    少3人以上之詐欺集團(本案相關共犯另由檢察官發函請彰化
    縣警察局北斗分局追查)，擔任「取簿手」兼「車手」，負
    責至各地超商「領包」及提領詐騙款項。徐秉頡即與所屬詐
    欺集團其餘姓名年籍不詳之成員共同意圖為自己不法所有，
    基於3人以上共同詐欺取財、掩飾、隱匿詐欺犯罪所得去向
    之洗錢犯意聯絡，由其所屬詐欺集團姓名年籍不詳之成員於
    109年7月5日下午4時28分許，假冒為網路購物店家之服務人
    員、中國信託銀行客服人員，撥打電話與黃崇祐聯絡，佯稱
    渠之前網路購物訂單出了問題，需透過操作ATM方式取消該
    筆訂單云云。致黃崇祐信以為真，陷於錯誤，依指示於109
    年7月5日下午5時3分許，使用其中國信託銀行帳戶以網路轉
    帳匯款新臺幣(下同)2萬1088元至余政憲申辦之上海商業儲
    蓄銀行帳號00000000000000號人頭帳戶(下稱本案上海商銀
    帳戶，余政憲所為幫助犯罪之犯行業經臺灣臺南地方法院以
    110年度金簡字第26號刑事簡易判決判處罪刑在案)。徐秉頡
    經由所屬詐欺集團姓名年籍不詳之成員透過通訊軟體微信指
    示取得內有本案上海商銀帳戶提款卡之包裹，及告知提款卡
    密碼指示徐秉頡伺機找提款機提款。徐秉頡即由所屬詐欺集
    團姓名年籍不詳之成員搭載前往領款，並於同日下午5時10
    分許、5時11分許持本案上海商銀帳戶提款卡，在南投縣○○
    鎮○○路000號之全家便利超商埔里籃城店附設之自動櫃員機
    ，分別提領詐欺犯罪贓款2萬元、1000元後，將提領之該等
    詐欺犯罪贓款交給所屬詐欺集團姓名年籍不詳之成員繳回所
    屬詐欺集團，以此方法製造金流斷點，而掩飾、隱匿詐欺犯
    罪所得去向。徐秉頡並因此獲得提領金額之1.5%作為報酬。
    嗣經黃崇祐發現遭詐欺報警處理，為警循線查悉上情。
二、案經黃崇祐訴由新北市政府警察局林口分局移由臺南市政府
    警察局歸仁分局報告臺灣臺南地方檢察署檢察官偵查及簽分
    偵辦後呈請臺灣高等檢察署檢察長核轉臺灣彰化地方檢察署
    檢察官偵查起訴。
　　理    由
一、被告徐秉頡所犯，並非死刑、無期徒刑、最輕本刑為3年以
    上有期徒刑之罪，或高等法院管轄第一審之案件，被告於準
    備程序中，就被訴事實為有罪之陳述，經受命法官告知簡式
    審判程序之旨，並聽取公訴人與被告之意見後。本院合議庭
    認適宜進行簡式審判程序，爰依刑事訴訟法第273條之1第1
    項規定，裁定由受命法官獨任進行簡式審判程序。且依刑事
    訴訟法第273條之2及第159條第2項之規定，本案不適用同法
    第159條第1項傳聞法則有關限制證據能力之相關規定，亦不
    受同法第161條之2、第161條之3、第163條之1及第164條至
    第170條規定之限制，合先敘明。
二、上開犯罪事實，業據被告於偵查、本院準備程序及審理時均
    坦承不諱【見109年度偵字第16610號卷(下稱第16610號卷)
    第104至109頁，110年度偵字第3312號卷(下稱第3312號卷)
    第31至34頁】。核與證人即告訴人黃崇祐於警詢時、證人余
    政憲於警詢及偵查時證述之情節相符【見臺南市政府警察局
    歸仁分局南市警歸偵字第0000000000號卷(下稱第000000000
    0號卷)第3至5、7至9頁，第16610號卷第17至19、171至172
    頁】。並有告訴人匯款之網路銀行明細、告訴人匯款後之帳
    戶臺幣存款概要、告訴人匯款之交易結果通知、本案上海商
    銀帳戶之開戶基本資料、交易明細、告訴人接獲詐欺集團成
    員來電之手機通話紀錄擷圖、新北市政府警察局林口分局文
    化派出所受理詐騙帳戶通報警示簡便格式表、受理刑事案件
    報案三聯單、受理各類案件紀錄表、165專線協請金融機構
    暫行圈存疑似詐欺款項通報單、內政部警政署反詐騙諮詢專
    線紀錄表(以上見第0000000000號卷第13至17、21至37頁)、
     臺灣臺南地方檢察署公務電話紀錄表、臺灣臺南地方檢察
    署勘驗報告及被告提款之監視器錄影畫面擷取照片(以上見
    第16610號卷第37至41頁)等資料附卷可稽。足認被告上開任
    意性之自白與事實相符，堪以採信。綜上所述，本案事證明
    確，被告犯行堪以認定，應依法論科。　　
三、論罪科刑
(一)刑法第339條之4第1項之加重詐欺取財罪，法定本刑為1年以
    上7年以下有期徒刑，屬洗錢防制法第3條第1款所規定之特
    定犯罪。而被告與其所屬詐欺集團其餘姓名年籍不詳之成員
    共同詐騙使告訴人將2萬1088元匯入本案上海商銀帳戶，再
    由被告出面於前開時、地至上述自動櫃員機提領2萬元、100
    0元後轉交所屬詐欺集團其餘姓名年籍不詳之成員繳回詐欺
    集團。則被告所屬詐欺集團所為已製造金流斷點，而掩飾、
    隱匿詐欺犯罪所得去向，核與洗錢防制法第14條第1項一般
    洗錢罪之要件相合(最高法院108年度台上字第1744號、第25
    00號判決意旨參照)。
(二)核被告所為，係犯刑法第339條之4第1項第2款之3人以上共
    同詐欺取財罪及洗錢防制法第14條第1項之一般洗錢罪。
(三)被告與其所屬詐欺集團其餘姓名年籍不詳之成員就上開犯行
    間，有犯意聯絡及行為分擔，應論以共同正犯。　　
(四)被告所犯3人以上共同詐欺取財罪及一般洗錢罪，行為有部
    分重疊合致，且犯罪目的單一，依一般社會通念，應評價為
    一罪方符合刑罰公平原則，為想像競合犯，應依刑法第55條
    規定，從一重論以3人以上共同詐欺取財罪。另被告就告訴
    人遭詐欺而匯至本案上海商銀帳戶內之款項，雖有多次提領
    之情形，惟此僅係車手接連提取行為，尚非屬刑法上之接續
    犯，併此敘明。 
(五)被告於偵查、審判中自白上述一般洗錢犯行，依洗錢防制法
    第16條第2項規定原應減輕其刑。然被告所犯一般洗錢罪屬
    想像競合犯其中之輕罪，並係從一重論處加重詐欺取財罪，
    故就上開部分減刑事由，由本院於後述依刑法第57條規定量
    刑時，一併審酌(最高法院108年度台上字第4405號、第4408
    號判決參照)。
(六)被告前因傷害案件，經本院以106年度簡字第1146號判決處
    有期徒刑3月確定，於107年12月10日易科罰金執行完畢一情
    ，有臺灣高等法院被告前案紀錄表附卷足憑。被告於有期徒
    刑執行完畢後，5年以內故意再犯本件有期徒刑以上之罪，
    為累犯。茲依司法院大法官會議釋字第775號解釋意旨，審
    酌被告於前案執行完畢後，仍未能謹慎守法，於5年以內再
    犯本案犯行，顯見其刑罰反應力薄弱，再犯本案具特別惡性
    ，依其本案犯罪情節，亦無處以法定最輕本刑仍顯過苛之情
    形，則於刑法第47條第1項修正前，仍應適用該項規定，加
    重其刑。　　
(七)爰審酌被告正值青壯年齡，不思循正當途徑獲取財物，竟擔
    任詐欺集團車手工作，負責提領詐欺犯罪贓款，而夥同所屬
    詐欺集團其他成員詐欺告訴人，及掩飾、隱匿詐欺犯罪所得
    去向。被告所為影響財產交易安全及社會經濟秩序，破壞人
    際間信任關係，造成告訴人受有相當之財產損害，且使詐欺
    集團其他成員得以躲避查緝，令詐欺犯罪所得之金流層轉，
    增加執法機關偵查犯罪之困難，其行為應予非難。併斟酌被
    告犯罪之動機、目的、手段、參與犯罪之程度及角色分工、
    所獲得之報酬、告訴人所受財產損害程度，被告未能與告訴
    人達成和解，賠償告訴人所受損害，被告於犯罪後坦承犯行
    ，所為一般洗錢犯行，符合洗錢防制法第16條第2項自白減
    刑規定。兼考量被告自述家庭成員有父親、1個弟弟，其教
    育程度係大學肄業，曾從事園藝、做鷹架等工作，收入及經
    濟狀況普通，暨檢察官對於被告科刑範圍之意見(見本院卷
    第70頁)等一切情狀，量處如主文所示之刑。
(八)沒收部分：
　1.被告提領上開詐欺犯罪贓款，已獲得之報酬為提領金額之1.
    5%一節，業經被告供承在卷(見本院卷第69頁)。則被告為本
    案犯行所取得之報酬為315元(計算式：2萬1000元×1.5%=315
    元)，屬其犯罪所得，雖未扣案，然並未實際合法發還告訴
    人，且沒收或追徵該犯罪所得亦無任何過苛之虞，應依刑法
    第38條之1第1項前段、第3項規定，宣告沒收，於全部或一
    部不能沒收或不宜執行沒收時，追徵其價額。
　2.洗錢防制法第18條第1項固規定「犯第14條之罪，其所移轉
    、變更、掩飾、隱匿、收受、取得、持有、使用之財物或財
    產上利益，沒收之；犯第15條之罪，其所收受、持有、使用
    之財物或財產上利益，亦同。」但刑法第11條規定：「本法
    總則於其他法律有刑罰、保安處分或沒收之規定者，亦適用
    之。但其他法律有特別規定者，不在此限。」故於行為人犯
    洗錢防制法第14條之罪時，除適用洗錢防制法第18條第1項
    前段所定沒收之特別規定外，刑法第38條之2第2項過苛條款
    之規定，洗錢防制法並無特別排除之明文，則依據刑法第11
    條規定，自得加以適用。查除上述被告為本案犯罪而獲取之
    報酬315元外，被告前開所提領之詐欺犯罪贓款，已由其轉
    交給所屬詐欺集團其餘成員繳回詐欺集團，該詐欺犯罪贓款
    並非被告所有，亦非在其實際掌控中，其無任何處分權限，
    如就此部分款項亦對被告諭知沒收，實屬過苛，爰不予宣告
    沒收。
據上論斷，應依刑事訴訟法第273條之1第1項、第299條第1項前
段，判決如主文。
本案經檢察官賴志盛提起公訴，檢察官黃建銘到庭執行職務。
中    華    民    國    110   年   10    月    6    日
                  刑事第三庭    法  官  林慧欣
以上正本證明與原本無異。　　　　　　　　　
如不服本判決應於收受判決後20日內向本院提出上訴書狀，並應
敘述具體理由。其未敘述上訴理由者，應於上訴期間屆滿後20日
內向本院補提理由書(均須按他造當事人之人數附繕本)「切勿逕
送上級法院」。
告訴人或被害人對於判決如有不服具備理由請求檢察官上訴者，
其上訴期間之計算係以檢察官收受判決正本之日期為準。
中    華    民    國    110   年   10    月    6    日
                                書記官  楊雅芳  
附錄本案論罪科刑法條
洗錢防制法第14條
有第二條各款所列洗錢行為者，處七年以下有期徒刑，併科新臺
幣五百萬元以下罰金。
前項之未遂犯罰之。
前二項情形，不得科以超過其特定犯罪所定最重本刑之刑。　　
中華民國刑法第339條之4
犯第三百三十九條詐欺罪而有下列情形之一者，處一年以上七年
以下有期徒刑，得併科一百萬元以下罰金：
一、冒用政府機關或公務員名義犯之。
二、三人以上共同犯之。
三、以廣播電視、電子通訊、網際網路或其他媒體等傳播工具，
    對公眾散布而犯之。
前項之未遂犯罰之。